臺灣高等法院民事裁定
110年度家聲抗字第56號
抗  告  人  蔡明杰  
代  理  人  沈朝標律師

上列抗告人因與相對人梁珍珠間聲請假扣押事件，對於中華民國
110年11月17日臺灣桃園地方法院110年度家全字第31號所為裁定
提起抗告，本院裁定如下： 
    主  文
抗告駁回。
抗告費用由抗告人負擔。
    理  由
一、按債權人就金錢請求或得易為金錢請求之請求，欲保全強制
    執行者，得聲請假扣押；又，請求及假扣押之原因應釋明之
    。前項釋明如有不足，而債權人陳明願供擔保或法院認為適
    當者，法院得定相當之擔保，命供擔保後為假扣押，民事訴
    訟法第522條第1項、第526條第1、2項定有明文。
二、經查：
　　㈠、本件相對人以其與抗告人於民國86年12月20日結婚，兩
        造雖曾於101年3月6日辦理離婚登記，然因欠缺離婚法
        定要件為無效，但抗告人自110年5月7日即無故離家迄
        今，致其已無法繼續容忍抗告人撕裂婚姻之行為，擬向
        原法院合併提起離婚及請求給付夫妻剩餘財產差額分配
        新臺幣（下同）2億2663萬6268元（下稱剩餘財產分配
        之訴）。但抗告人竟擅自處分登記在其名下之不動產，
        致其日後剩餘財產分配之訴獲勝訴判決確定後，恐受有
        無法強制執行或難以強制執行之虞；並願供擔保以補釋
        明之不足，聲請在1億5000萬元範圍內，假扣押抗告人
        之財產。原法院以相對人業已釋明假扣押之請求，至於
        假扣押之原因雖釋明不足，但既已陳明願供擔保以補釋
        明之不足，即已符合民事訴訟法第526條第1、2項之規
        定為由，裁定准予相對人供擔保假扣押，於法核無不當
        。
   ㈡、抗告人之抗告意旨略以：伊係處分借名登記在相對人名下
       不動產之一部，並未就伊其他財產為處分，自無脫產或
       隱匿財產之行為，足見相對人並未釋明本件假扣押之原
       因，原裁定顯屬有誤，求予廢棄並駁回相對人之聲請云
       云。惟查：
　　　 ⒈按債權人聲請假扣押，就假扣押之原因，絲毫未提出能
         即時調查之證據以釋明者，固應駁回其聲請，惟假扣
         押之原因如經釋明而有不足，法院仍得命供擔保以補
         其釋明之不足，准為假扣押，此觀民事訴訟法第526條
         第1項、第2項規定自明。次按證明與釋明在構成法院
         之心證上程度未盡相同，所謂證明者，係指當事人提
         出之證據方法，足使法院產生堅強之心證，可以完全
         確信其主張為真實而言，與釋明云者，為當事人提出
         之證據未能使法院達於確信之程度，僅在使法院得薄
         弱之心證，信其事實上之主張大概為如此者有間，二
         者非性質上之區別，乃分量上之不同（最高法院95年
         度台抗字第386號民事裁判意旨參照）。
　　　 ⒉承前所陳，本件相對人擬對抗告人合併提起離婚及剩餘
         財產分配之訴，業已釋明假扣押之請求；其次，本院
         審酌抗告人以相對人於婚後取得不動產之一部，係由
         伊所購買僅借名登記在相對人名下，發函終止借名登
         記關係，並以真正所有權人地位，未經相對人同意即
         逕以處分出售等情（見原法院卷第29至36頁存證信函
         、本院卷第39至44頁不動產買賣契約書）以觀，似見
         抗告人已有意處分兩造婚後共同取得財產之嫌，致相
         對人日後倘獲剩餘財產分配之訴勝訴確定後，恐有難
         以強制執行之情事發生。堪認相對人釋明本件假扣押
         之原因容有不足，但其既已陳明願供擔保以補釋明之
         不足，故原法院據以准相對人供擔保後為假扣押之裁
         定，於法並無不合。
　　　 ⒊再者，抗告人既已有任意處分兩造婚後取得財產之舉動
         ，則相對人提起剩餘財產分配之訴日後倘獲勝訴判決
         確定之時，即有陷於無法強制執行或甚難強制執行之
         狀態，自不因該不動產登記在何人名下而有所不同。
         故抗告人以伊目前出售之不動產係登記在相對人名下
         ，相對人不配合移轉所有權登記，即無財產減損之情
         事發生，伊並無脫產或隱匿財產之行為，足見相對人
         並未釋明假扣押原因云云，並無可取。
　　　 ⒋另按，夫或妻基於剩餘財產差額分配請求權聲請假扣押
         者，法院所命假扣押擔保之金額不得高於請求金額十
         分之一，民事訴訟法第526條第4項亦有明文。且，法
         院命債權人預供擔保者，其金額之多寡應如何認為相
         當，原屬於法院職權裁量之範圍，非當事人所可任意
         指摘（最高法院48年台抗字第18號判例意旨參照）。
         查，本件相對人擬依民法第1030條之1第1項規定，提
         起剩餘財產分配之訴，請求抗告人給付2億2663萬6268
         元，因有假扣押保全程序之必要，聲請供擔保在抗告
         人1億5000萬元範圍內之財產為假扣押。原法院依上開
         規定，命相對人就其所欲保全假扣押金額之10分之1即
         1500萬元供擔保後，得在抗告人1億5000萬元範圍內之
         財產為假扣押，核屬有據。抗告人指謫相對人僅供擔
         保1500萬元，即可假扣押伊1億5000萬元之財產，而伊
         卻需供擔保1億5000萬元始得免為假扣押，對伊顯屬不
         公允云云，亦無可取。 
　　　 ⒌至於抗告人出售登記在相對人名下之不動產之一部，該
         不動產真正所有權之歸屬，核屬本件假扣押保全程序
         所欲保全本案訴訟之實體問題，並非本件假扣押保全
         程序中所應審認之事項，附此敘明。
　　㈢、從而，相對人既已釋明本件假扣押之請求，而假扣押之
        原因釋明雖有不足，然既已陳明願供擔保以補釋明之不
        足，則原法院裁定准相對人供擔保以補釋明之不足，於
        法核無違誤。抗告意旨仍執前詞指謫原裁定不當，求予
        廢棄，為無理由，應予駁回。　　　　 
三、據上論結，本件抗告為無理由。爰裁定如主文。
　　　　 
中　　華　　民　　國　　110 　年　　12　　月　  27　　日
                  家事法庭
                      審判長法  官  楊絮雲
                            法  官  郭顏毓
                            法  官  張宇葭
正本係照原本作成。
本裁定除以適用法規顯有錯誤為理由外，不得再抗告。如提起再
抗告，應於收受送達後10日內委任律師為代理人向本院提出再抗
告狀。並繳納再抗告費新臺幣１千元。
中　　華　　民　　國　　110 　年　　12　　月　　27　　日

  　　　　　　　　　　　　　書記官  陳佳伶